【裁判字號】    97,消債更,165
【裁判日期】    980204
【裁判案由】    聲請更生程序
【裁判全文】
臺灣苗栗地方法院民事裁定           97年度消債更字第165號
聲  請  人
即  債務人  乙○○
                        號
上列當事人因消費者債務清理事件聲請更生，本院裁定如下：
    主  文
聲請駁回。
聲請費用由聲請人負擔。
    理  由
一、按債務人與金融機構協商成立者，不得聲請更生或清算，但
    因不可歸責於己之事由，致履行顯有重大困難者，不在此限
    ；本條例施行前，債務人依金融主管機關協調成立之中華民
    國銀行公會會員辦理消費金融案件無擔保債務協商機制與金
    融機構成立之協商，準用前項之規定，消費者債務清理條例
    第151條第5項、第6項分別定有明文。又聲請更生或清算不
    合程式或不備其他要件者，法院應以裁定駁回之，但其情形
    可以補正者，法院應定期間先命補正，復為同條例第8條所
    明定。
二、本件債務人聲請更生意旨略以：其有不能清償債務情事，前
    已提出債權人清冊，以書面向最大債權金融機構國泰世華商
    業銀行股份有限公司（以下簡稱國泰世華銀行）請求共同協
    商債務清償方案，並經協商成立，惟因債務人每月收入僅新
    臺幣（下同）45,000元，依協商成立方案共分106 期，每月
    需償還協商金額26,538元，而聲請人每月需支出房屋租金11
    ,000 元 、2 名子女補習費8,200 元、車貸12,500元、油費
    6,000 元、2 名子女扶養費共4,000 元、保險費6,000 元、
    車輛稅金約1,527 元、互助會會錢23,500元、水電瓦斯及電
    話網路費9,000 元、伙食費6,000 元、醫療費用2,000 元及
    償還親友借貸款25,000元，債務人之收入顯不足支付上開款
    項，係不可歸責於己致無法履行協商條件，而債務人之無擔
    保或無優先權之債務總額未逾1,200 萬元，復未經法院裁定
    開始清算程序或宣告破產，為此聲請更生等語。
三、本件債務人前因積欠金融機構無擔保債務共2,179,394 元，
    曾於95年12月29日依金融主管機關協調成立之中華民國銀行
    公會會員辦理消費金融案件無擔保債務協商機制與最大債權
    銀行國泰世華銀行成立協商，約定自95年11月起分106 期，
    利率6%，債務人應於每月10日前償還協商金額26,538元，債
    務人於協商成立後依約清償11期後，於96年10月9 日毀諾等
    情，業據國泰世華銀行於98年1 月6 日函覆本院屬實，堪信
    為真實。是債務人前既曾於95年12月29日依金融主管機關協
    調成立之中華民國銀行公會會員辦理消費金融案件無擔保債
    務協商機制與最大債權銀行國泰世華銀行成立協商，並依約
    繳納協商款項至96年10月始毀諾，則依首開規定，本件首應
    審究者即為債務人於96年10月之毀諾，是否符合消費者債務
    清理條例第151 條第5 項但書「因不可歸責於己之事由，致
    履行顯有重大困難」之規定？經查：
  (一)本件債務人雖主張其每月需支出房屋租金11,000元、2 名子
    女補習費8,200 元、車貸12,500元、油費6,000 元、2 名子
    女扶養費共4,000 元、保險費6,000 元、車輛稅金約1,527
    元、互助會會錢23,500元、水電瓦斯及電話網路費9,000 元
    、伙食費6,000 元、醫療費用2,000 元及償還親友借貸款25
    ,000 元 ，而其每月收入僅約45,000元，是其於96年10月因
    入不敷出而毀諾，係不可歸責於己云云。惟查，消費者債務
    清理條例之立法目的，係為使不幸陷入經濟困境之人得以清
    理債務、重建生活，並在清理過程中能保有符合人性尊嚴之
    最低基本生活，而非在維持債務人過去慣常之寬逸生活，是
    於評估債務人清償債務之能力時，並非任其主張生活費用之
    數額，否則將造成揮霍無度以致清償債務能力降低之人，反
    而更容易進入更生程序之歧異現象。是本件債務人之每月生
    活費用，仍應以行政院主計處公告之96年度苗栗縣平均每人
    每月最低生活費用9, 829元為計算基準，尚難以債務人所陳
    其每月需支出之生活費用支出為準。本件債務人既自陳其平
    均月收入約45,000元，即使扣除其自己之最低生活費9, 829
    元及2 名子女之扶養費4,000 元後，仍有31,171元，尚非不
    足以支應每月26,538元之協商金額。況債務人之夫甲○○於
    95、96年間每月平均收入亦有6 萬餘元，業據本院依職權調
    取稅務電子閘門財產所得調件明細表查閱無訛，則依債務人
    之夫之收入情形觀之，亦足以分擔債務人之家計支出。是債
    務人於其收入足以支應每月26,538元協商金額之情形下，於
    96年10月間未依協商條件履行而毀諾，核與消費者債務清理
    條例第151 條第5 項但書「因不可歸責於己之事由，致履行
    顯有重大困難」之規定尚屬有間。
  (二)債務人雖又以其每月除生活支出外，尚需支付互助會會錢23
    ,500 元 及償還親友借貸款25,000元，其每月收入僅45,000
    元，不足以支應每月26,538元之協商金額云云。惟查，依債
    務人所提互助會單4 紙所示，債務人擔任會首之互助會於96
    年10月15日已滿會結束，則其於96年10月毀諾，應與該互助
    會款無關。另債務人就其所陳每月需償還親友借款25,000元
    之事實，亦未能舉證證明，則其前開所述，自難採信。又或
    縱認債務人確有積欠該互助會款債務及親友借款債務，惟該
    等債務與債務人所積欠之其他債務既應公平受償，則債務人
    選擇優先清償其積欠親友之債務，並於96年10月間開始未依
    前開協商條件支付每月應繳納之協商款項，其毀諾自難認係
    因非可歸責於債務人之事由所致。
  (三)綜上，本件債務人於96年10月毀諾未依協商條件履行，尚難
    認係因不可歸責於債務人之事由，致履行顯有重大困難。
四、本件既難認有何不可歸責於債務人之事由，致其有何履行協
    商之重大困難，有如前述，則依首揭法條規定，其更生之聲
    請應屬要件不備，且又無從補正，自應予以駁回，爰裁定如
    主文所示。
中    華    民    國    98    年    2     月    4     日
                  民事庭    法  官  王萬金
以上正本係照原本作成。
如不服本裁定，應於裁定送達後10日內，以書狀向本院提出抗告
，並繳納抗告費新臺幣1千元。
                            書記官  劉碧雯
中    華    民    國    98    年    2     月    4     日


司法院資訊處製作；財團法人民間司法改革基金會備份。
